【裁判字號】    97,財管,133
【裁判日期】    971224
【裁判案由】    選任遺產管理人
【裁判全文】
臺灣高雄地方法院民事裁定             97年度財管字第133號
聲  請  人  乙○○
上聲請人聲請指定被繼承人甲○之遺產管理人事件，本院裁定如
下：
    主  文
選任國有財產局臺灣南區辦事處為被繼承人甲○之遺產管理人。
程序費用新臺幣壹仟元由被繼承人之遺產負擔。
    理  由
一、聲請意旨略以：被繼承人甲○（男，大正3 年1 月2 日生，
    生前最後設籍於台南廳觀音內里溪埔庄千二百十七番地）之
    父吳瑞（男，民前21年3 月3 日生）與聲請人均為座落高雄
    縣大樹鄉○○段1217地號土地（以下簡稱系爭土地）之共有
    人，惟吳瑞於大正5 年月2 月22日死亡，由其子即本件被繼
    承人甲○繼承，嗣繼承人甲○於大正6 年死亡，是否有應繼
    承之人不明，而其親屬會議亦未選定遺產管理人，致聲請人
    對上開遺產無法行使權利，為確保聲請人之權利，依民法第
    1178條第2 項及非訟事件法第149 條之規定，聲請指定被繼
    承人之遺產管理人等語。
二、按「繼承開始時，繼承人之有無不明者，由親屬會議於一個
    月內選定遺產管理人，並將繼承開始及選定遺產管理人之事
    由，向法院報明」、「無親屬會議或親屬會議未於前條所定
    期限內選定遺產管理人者，利害關係人或檢察官，得聲請法
    院選任遺產管理人，並由法院依前項規定為公示催告」，民
    法第1177條、第1178條第2 項分別定有明文。依上開規定，
    被繼承人死亡時，有無繼承人不明者，且親屬會議未選定遺
    產管理人時，自得由有利害關係之被繼承人債權人向法院聲
    請選任遺產管理人。
三、經查，聲請人上開主張，業據其提出被繼承人戶籍謄本、系
    爭土地登記謄本各1 份、本院96年度財管字第170 號及97財
    管字第19號民事裁定（以上均為影本）及繼承系統表為證，
    互核相符，堪信為真實。則被繼承人是否有應繼承之人不明
    ，而其親屬會議亦未選定遺產管理人，核與上揭民法民法第
    1178條規定相符，故聲請人聲請選任被繼承人甲○之遺產管
    理人，洵屬合法有據。
四、本院審酌無人承認繼承之遺產，於清償債權並交付遺贈物後
    ，如有賸餘，應歸屬國庫；又非公用財產，以國有財產局為
    管理機關。民法第1185條、國有財產法第12條分別定有明文
    。因國有財產局依法係非公用財產之管理機關，備有財產管
    理之專才，並具相當之公信力，雖其經費支出屬國家資源，
    但保護無人繼承財產之債權人之權利，亦屬政府之義務，且
    可依財政部88年9 月9 日修正訂頒有代管無人承認繼承遺產
    作業要點第14點第3 款規定取得相當之報酬；又財政部國有
    財產局為國家管理財產之機關，本質上即負有為民服務之公
    益性質，而管理遺產並非僅對被繼承人之親屬有免於管理遺
    產之利益，尚對繼承人之債權人、受遺贈人之債權實現有利
    ，加強社會交易之信賴性，落實債務人財產為債權之總擔保
    原則，亦即不因交易一方之死亡而使債權實現發生困難等情
    ，以及本院函詢財政部國有財產局臺灣南區辦事處是否願意
    擔任被繼承人甲○之遺產管理人，經該處以97年12月18日函
    覆願意擔任被繼承人甲○之遺產管理人一節，有該處97年12
    月18日台財產南接字第09700194271 號函在卷足憑，本院認
    宜指定財政部國有財產局臺灣南區辦事處為被繼承人甲○之
    遺產管理人。
五、依非訟事件法第157條、第24條第1項，裁定如主文。
中    華    民    國    97    年    12    月    24    日
                  家事法庭法  官  郭慧珊
上為正本係照原本作成。
如對本裁定抗告須於裁定送達後10日內向本院提出抗告狀。
中    華    民    國    97    年    12    月    24    日
                          書記官  王少玲


司法院資訊處製作；財團法人民間司法改革基金會備份。
